福建金門地方法院民事判決　　　　　　　　 94年度訴字第6號
原　　　告　丙○○
被　　　告　乙○○
　　　　　　甲○○
上列當事人間因原告提起刑事附帶民事訴訟請求損害賠償事件，
經本院刑事庭裁定移送前來，於94年3 月23日言詞辯論終結，判
決如下：
    主      文
被告應連帶返還原告犬名「黑金鋼」之公獒犬壹隻，如不能返還
時，應連帶給付原告新台幣肆拾伍萬元，及自民國九十三年十二
月十七日起，至清償日止，按週年利率百分之五計算之利息。
原告其餘之訴駁回。
訴訟費用由被告連帶負擔十分之四；餘由原告負擔。
本判決第一項得假執行。但被告如於假執行程序實施前以新台幣
肆拾伍萬元為原告預供擔保，得免為假執行。
原告其餘假執行之聲請駁回。
    事實及理由
壹、原告起訴主張：被告二人基於意圖不法所有之意思，於91年
    11月中旬，向原告商借犬名「黑金鋼」之公獒犬1 隻，用以
    配種，並約定於配種任務完畢後，被告2 人即應返還上開犬
    隻，惟於事畢之後，原告屢次向被告2 人追討犬隻，被告2
    人見該犬隻血統優良，竟易持有為所有，將原告所有之上開
    犬隻侵占而不願歸還，原告見催討無效，乃提出刑事侵占告
    訴，經福建金門地方法院檢察署檢察官受理後，認為被告2
    人涉嫌侵占，而聲請簡易判決處刑。爰提出聲明： (一)、
    被告等應返還原告所有犬名「黑金鋼」之公獒犬乙隻予原告
    。 (二)、 倘不能返還原告上開犬隻，則請求被告應連帶給
    付原告新台幣 (下同)100 萬 元，及自刑事附帶民事訴訟起
    訴狀繕本送達被告翌日起，至清償日止，按年息5%計算之利
    息。 (三)、 原告願供擔保聲請宣告假執行。
貳、被告答辯意旨略以：被告等並未向原告商借名犬，且原告之
    犬隻生殖器長肉瘤，並無法為配種，其價值甚低，原告據以
    主張之金額過高。故聲明： (一)、 原告之訴駁回。 (二)、
    願供擔保免為假執行。
參、兩造不爭執之事實：兩造均有飼養犬隻之事實。
肆、本件爭執之要點為：
(一)、被告是否向原告商借犬名「黑金鋼」之犬隻？ (下稱系爭
      犬隻)
(二)、系爭犬隻之價值為何？原告受有之損害為何？
伍、本院得心證之理由：
一、程序方面：
1、按訴狀送達後，原告不得將原訴變更或追加他訴，但擴張或減
   縮應受判決事項之聲明者，不在此限，此有民事訴訟法第255
   條第1 項第3 款定有明文。
2、經查本件原告起訴時，原係聲明：「 (一)、 被告等應返還原
   告所有犬名「黑金鋼」之公獒犬乙隻予原告及新台幣40萬元之
   慰藉金。 (二)、 倘不能返還原告上開犬隻，則請求被告應連
   帶給付原告新台幣 (下同)100 萬 元，及自刑事附帶民事訴訟
   起訴狀繕本送達被告翌日起，至清償日止，按年息5%計算之利
   息。 (三)、 原告願供擔保聲請宣告假執行。」嗣於本院94年
   3 月23日審理時，就關於「被告應給付原告40萬元之慰藉金」
   部分，表明撤回該部分之聲明，核其性質，係屬減縮應受判決
   事項之聲明，且經本件被告於上開期日以言詞表明同意，並記
   明筆錄，揆諸首開法條，其減縮應受判決事項之聲明，自屬合
   法，應予准許，合先敘明。
二、實體方面：
甲、就原告是否受有損害部分：
1、按因故意或過失，不法侵害他人之權利者，負損害賠償責任。
   又數人共同不法侵害他人之權利者，連帶負損害賠償責任；且
   不能回復原狀或回復顯有重大困難者，應以金錢賠償其損害，
   民法第184 條第1 項前段、第185 條、第215 條均定有明文。
2、經查本件於91年11月中旬間，被告乙○○先以電話向原告商借
   犬名為「黑金鋼」之公獒犬，供作配種使用。經原告同意後，
   遂由被告二人共同駕駛車輛，至原告位於金門縣金寧鄉湖埔村
   湖下29號之住處，由原告陪同，將該犬載運返回被告二人位於
   金門縣金寧鄉古寧村沙崗3 號之住處旁之狗舍中，供被告二人
   飼養與配種；嗣因該年配種雖成功，但所生之幼犬因死亡而所
   剩無幾，致其配種目的未達，被告二人遂再央求原告續借該犬
   １年，原告因工作繁忙無暇，遂同意將該犬續借給被告二人。
   迄92年11月配種完畢後，被告二人於原告請求返還該犬時，否
   認曾向原告借得上開獒犬，拒絕返還，而侵占上開犬入己，並
   藏匿於不詳地點等情，業據證人翁志成、林翠華、許燕道等於
   本院93年易字第15號刑事案件審理中，均證述在卷，而本院審
   酌上開證言，均係經刑事具結程序後，復經踐行交互詰問，已
   兼顧發現真實及被告反對詰問權之行使下所為之證言，其供述
   證據取得之程序，猶較民事訴訟程序嚴謹，從而渠等於刑事訴
   訟程序所為之證言，於本件民事訴訟程序中即得援用。
3、準此，被告既確有向原告商借犬隻而未歸還原告之情，則原告
   對該犬隻所有權受到侵害，即足認定，而被告二人共同侵占原
   告之犬，自應連帶負損害賠償責任。
4、而系爭犬隻因被告侵占而藏匿於不詳處所，被告復否認有侵占
   而不欲提出系爭犬隻，則該犬隻是否現仍存活不明；故如犬隻
   不能返還時，本件原告之損害，即屬不能回復原狀之情，依前
   開法條說明，即應以金錢賠償原告之損害。 (最高法院89年度
   台上字第2 號判決意旨足資參照)
乙、就損害數額部分：
1、按當事人已證明受有損害而不能證明其數額或證明顯有重大困
   難者，法院應審酌一切情況，依所得心證定其數額，民事訴訟
   法第222 條第2 項定有明文。
2、經查本件原告確受有損害，既如前述，而本件犬隻既已因被告
   侵占而不可得，從而無法就該犬隻送請鑑定單位就犬隻實體進
   行鑑價，且本件經函查中華民國獒犬保護協會，詢問系爭犬隻
   之市價，經該會於94年2 月14日以華獒犬字第 (94)003號函覆
   稱：「獒犬買賣純屬雙方意願，並沒有行情的規範，…犬隻買
   賣不論任何犬種，均無行情可言。…」。準此，原告既已證明
   其確受有損害，則就損害之數額部分，由上開回函以觀，即屬
   無法證明。從而依前開條文規定，本院僅能就卷內資料，審酌
   一切情況以定其數額。
3、經查本件原告自承該犬隻係商借被告供飼養及配種使用，則其
   價值即彰顯於配種之經濟目的，是就其價值，本院審酌如下：
(一)、就購買系爭犬隻之價格而論，本件原告於上開刑事案件時
      ，陳述該犬隻係於90年過年後，向證人翁志成所購買，購
      買時系爭犬隻2 個月大，價金為2 萬元，此有該刑事案件
      94年1 月5 日審理筆錄在卷可按 (刑事審理卷第106 頁)。
(二)、就配種所得而論，原告於上開刑事案件中，亦陳述商借被
      告配種，第一年配種時，生下數隻，而因系爭犬隻體型過
      大，故壓死十幾隻幼犬，僅剩2 隻等語 (刑事審理卷第106
      頁)， 從而，每次配種所生之幼犬，未必全能存活，復由
      上述購買時之價格估算，該次配種後，幼犬所能轉售之利
      益，即約4 萬元。
(三)、另就獒犬配種之時間以觀，經證人許燕道於刑事案件中，
      證述母獒犬係每年冬天才會發情，足證獒犬之配種，非任
      何時間均得為之，而係有季節性，況本件原告亦自承系爭
      犬隻生殖器上長肉瘤，且因第1 年配種所得不多，從而再
      商借被告等第2 年配種，且每隻配種均需3 天，成功率始
      能提高，而每次復需間隔2 、3 天 (刑事審理卷第106 頁
      )， 準此，本院審酌系爭犬隻因體型過大，於配種時已顯
      困難，復因其生殖器長肉瘤，雖不影響其配種能力，但或
      添其配種之艱，況配種亦有季節性，且每次配種均需耗時
      、多次以增加其成功率，綜上等情，則本件犬隻雖不因生
      殖器有肉瘤而影響其配種能力，且因其體型、外表及血統
      等因素，而不損其作為種狗之價值，然由上開等情，亦知
      其作為配種之經濟目的，仍可能因體型、季節、時間、次
      數等其它因素，而減損其配種成功率。是故，其經濟價值
      是否如原告所指有100 萬之價值，即非毫無疑竇。
(四)、復就上開中華民國獒犬保護協會之回函內容以觀，其雖覆
      稱：「…如貴院文內所載附件內容看來；當初在買賣中所
      談價碼可能不便宜，因為裡面有一隻種犬叫墨犀，牠的配
      種費是20萬新臺幣，然而墨犀的父親犬名叫大象，牠的配
      種費是50萬新臺幣…」然而該回函所稱之「配種費」，與
      犬隻之售價，雖有所間，然非不得作為本院參酌之標準，
      而原告於94年3 月23日審理時，對本院提示該回函，並告
      以該回函要旨後，對該回函所稱之上開20萬至4 、50萬等
      價值，亦表明得接受之旨，準此，在上開範圍內，似較為
      妥適。
(五)、綜上所述，本院綜合審酌中華民國獒犬保護協會之回函內
      容、犬隻體型造成配種之困難度、前次配種所獲及餘存之
      犬隻數目、獒犬配種之季節、時間、次數、成功機率及系
      爭犬隻購買時之價格等因素，認系爭犬隻之價格，應以45
      萬元為適當。
陸、綜上所述，被告二人共同侵占原告之犬隻，應回復原狀，連
    帶負返還原名「黑金鋼」之獒犬責任；如因故無法返還，則
    應連帶負上開犬隻價額之損害賠償責任，是原告就此部分之
    請求，為有理由，應允准許，逾此部分之請求。於法無據，
    應予駁回。
柒、本判決主文第1 項所命被告應連帶給付原告之金額，未逾50
    萬元，依民事訴訟法第389 條第1 項第5 款之規定，應依職
    權宣告假執行。又被告陳明願供擔保後，請准宣告免為假執
    行，爰酌定相當之擔保金額，予以准許。至原告其餘之訴既
    經駁回，其該部分假執行之聲請，因訴之駁回而失所附麗，
    不應准許。
捌、本件事證已臻明確，兩造其餘攻擊防禦方法及所提證據，已
    予審究，核與判決結果不生影響，爰不再一一論列，併此敘
    明。
玖、據上論結，本件原告之訴為一部有理由，一部無理由，依民
    事訴訟法第79條、第85條第2 項、第389 條第1 項第5 款、
    第392 條第2 項，判決如主文。
中　　華　　民　　國　　94　　年　　3 　　月　　31　　日
                  民事庭審判長法　官  陳中和
                              法  官  林鈺琅
                              法  官  林慶郎
正本係照原本作成
如對本判決上訴，須於判決送達後20日內向本院提出上訴狀
中　　華　　民　　國　　94　　年　　3 　　月　　31　　日
                    　　　　　書記官　陳鴻璋
